臺灣彰化地方法院刑事判決
111年度易字第453號
公  訴  人  臺灣彰化地方檢察署檢察官
被      告  陳玉厦


上列被告因竊盜案件，經檢察官提起公訴（111年度偵字第2145
號），本院判決如下：
    主    文
陳玉厦犯竊盜罪，處罰金新臺幣壹萬元，如易服勞役，以新臺幣
壹仟元折算壹日。
    犯罪事實
一、陳玉厦於民國111年1月23日上午8時30分許，在彰化縣○○鎮○
    ○路0段000號對面之攤位，意圖為自己不法之所有，將劉雅
    馨所有並擺放在該攤位上之盒裝冷凍白蝦（1盒價值約新臺
    幣〔下同〕230元）卸除外盒，將內裝之冷凍白蝦放入自己所
    準備之塑膠袋，以此方式徒手竊得該冷凍白蝦。嗣劉雅馨發
    覺陳玉厦未將上開冷凍白蝦結帳即離開該攤位時，上前阻止
    之，報警處理，始查獲上情。
二、案經劉雅馨訴由彰化縣警察局芳苑分局報告臺灣彰化地方檢
    察署檢察官偵查起訴。
    理    由
一、證據能力
    以下引用之供述證據及非供述證據，檢察官及被告陳玉厦於
    本院審理中均未爭執證據能力（參本院卷第38頁），且本院
    審酌各該證據均非屬違法取得之證據，復經本院於審判期日
    就該等證據進行調查、辯論（參本院卷第65-66頁），是以
    依法均得作為證據使用。
二、犯罪事實之認定
  ㈠訊據被告對於有在111年1月23日上午8時30分許，在彰化縣○○
    鎮○○路0段000號對面之攤位，將告訴人劉雅馨所有並擺放在
    該攤位上之冷凍白蝦放入自己所準備之袋子等情，固不爭執
    ，惟矢口否認有何竊盜犯行，辯稱：當時老闆娘在聊天，伊
    只有退一、兩步而已，沒有要離開，伊有要求結帳，但老闆
    娘不肯，就叫警察來云云。
  ㈡經查：
　⒈證人即告訴人劉雅馨於本院審理中證稱：被告挑選物品時，
    是張慧凌先注意到，那時候，有看到盒子只剩下空盒，我們
    就在找蝦子到哪裡去，後來發現蝦子在被告自備的塑膠袋裡
    面，當時她還在挑別的東西，還沒有來算錢，被告沒有把其
    他東西放在塑膠袋裡面，最後我已經結帳好幾個人，被告沒
    有結帳，就走出去，走到機車那邊，不是往我的車子的方向
    ，那裡沒有我要賣的商品，已經不是我的東西。結帳位置在
    正駕駛座後面，磅秤也在那裡。冷凍白蝦連著盒子，不會打
    開，客人也不能打開翻開，沒有盒子沒有辦法賣，如果沒有
    盒子，蝦子可以拿來我們這裡放。如果像被告這樣把蝦子放
    到自己袋子有這種動作，我一定會叫她先結帳，當時我有叫
    被告先來結帳，她說還要再看看。一般這種情況，如果散裝
    ，客人會跟我要塑膠袋，而且要把東西放在我這邊，不可以
    自己拿走，被告沒有再買別的東西。當天張慧凌先發現被告
    異常告訴我，後來就我在注意等語（參本院卷第55-60頁）
    ；其在警詢中稱：我販售的蝦子一定要連同盒子販售，不可
    自行拆開，所以我有注意蝦子的狀況。我看到竊嫌將蝦子的
    外包裝盒拿掉，將蝦子拿出來放在自己準備的手提塑膠袋，
    我就開始注意這名竊嫌什麼時候來算錢，但她一直再看別的
    東西，沒有來算錢，反而往攤販相反方向要離開，我趕緊制
    止等語（參偵查卷第15-17頁）；在偵查中稱：我在攤位兩
    側都會準備袋子給客人，我注意到被告先將蝦子的盒子拿掉
    ，將蝦子放自己準備的袋子裡，我跟另外請的1位小姐一直
    注意被告是否會來結帳，被告一直看攤位上的東西一直觸摸
    ，之後被告就往市場那邊走，我當時站在車頭的位置，結帳
    的話會過來我這邊結帳，被告是往市場那邊走，不是往我這
    邊走，她根本沒有結帳的意思。我旁邊還有2個賣菜的攤位
    ，被告當時已經走超過旁邊兩個賣菜的攤販，已經快到大馬
    路了。就算蝦子快退冰，也應該連著盒子過來給我量重量，
    不然客人拿2盒蝦子放在袋子裡說只有買1盒怎麼辦。我看到
    被告的時候，是1個人，抓下被告時，被告還要掙脫我，還
    說快過年，不要這樣等語（參偵查卷第107-108頁）。證人
    劉雅馨前後所證均相吻合。
　⒉證人張慧凌於本院審理中具結證稱：當時，被告把白蝦包裝
    盒子拆開，然後把裡面白蝦裝進自己準備的塑膠袋裡面，直
    接提著，拿其他東西去結帳。被告去老闆娘那邊結帳完要離
    開，白蝦沒有結帳，離開的時候是往貨車車頭的反方向走，
    走沒幾步，老闆就說抓。被告當時把包裝拆掉，把蝦子放到
    自己準備的塑膠袋裡面，因為這個舉動，我提醒老闆要注意
    等語（參本院卷第61-65頁）；核與其在警詢中稱：我受僱
    於劉雅馨在該攤販賣海鮮，負責收銀和殺魚。111年1月23日
    上午8時30分許，在彰化縣○○鎮○○路0段000號對面攤販，我
    在看顧攤販時，就有注意到被告，對方拿著1盒冷凍白蝦，
    之後將原有白蝦包裝拆掉，將白蝦放在她自己攜帶的塑膠袋
    內，之後她是拿我們攤販販賣的商品來結帳，但沒有結帳白
    蝦，之後就離去。因為我有看見她將該盒白蝦裝進自己的塑
    膠袋，所以我有提前跟老闆說要注意這個人等語（參本院卷
    第25至25之1頁），亦相合致。
  ⒊一般人對於事物之注意及觀察，有其能力上之限制，未必如
    攝影機般，可以「打開」眼睛記錄整個事件經過，然後於法
    庭上「倒帶」其記錄過程。而證人之注意及觀察，往往未慮
    及將被應用於訴訟上，更受到當時的光線、距離、持續的時
    間、證人觀察的角度，以及證人當時的精神狀態、注意力、
    事件的突發性、承受的心理壓力等等因素所影響，而無法完
    整記錄每一細節及全貌。且人類之記憶，常隨著時間之逝去
    而逐漸磨損，記憶之線索常會改變，自難期證人能將過往事
    物之原貌完整呈現。故證人之陳述有部分前後不符，或相互
    間有所歧異時，究竟何者為可採，法院仍應本其自由心證，
    依據經驗法則及論理法則，參酌其他補強證據予以綜合判斷
    ，且應就證人之觀察力、記憶力及陳述力綜合審酌，以判斷
    其陳述之真偽，非謂一有不符或矛盾，即認其全部均為不可
    採信（最高法院94年度臺上字第2248號判決意旨參照）。查
    證人劉雅馨、張慧凌上開證述，關於被告將盒裝白蝦卸除外
    包裝盒，並將白蝦放入自備之塑膠袋，且沒有結帳，往反方
    向離去之主要事實，互核前後一致。就其餘過程所為被告不
    利之指訴雖存有部分細節不一致之瑕疵，然人之記憶能力本
    屬有限，因時日之經過致所記憶之內容有所出入，亦屬人之
    常情，故尚未能因此逕認其等之指訴確為不實。況且，當時
    證人劉雅馨、張慧凌分站不同位置，且於營業中各自面對客
    人有其不同事務處理，故對於有無其他商品、其他商品是否
    結帳等節，因其等站立位置、距離、觀察角度不同，而有不
    同陳述，亦非難以理解。是以，就該等細節部分未及注意，
    亦不影響其等證述之真實性。
  ⒋被告辯解不可採：
　　被告於警詢中稱：我把蝦子拿起來放進我所帶的袋子裡，我
    還有買其他東西放在她攤位的車上準備結帳（參偵查卷第12
    -13頁）；偵查中辯稱：沒有放到我袋子內，是拿起整盒的
    蝦子，我手上有很大折好的袋子，那盒蝦子就放在袋子上。
    還有挑選鱸魚1尾、干貝1包，放在計算機旁云云（參偵查卷
    第97頁）；另稱：當時只是遇到之前很熟的朋友，轉身與朋
    友打招呼，老闆娘就認為我要離開云云（參偵查卷第68頁）
    。而現場發生過程，屬於事實問題，有親身經歷之被告定能
    知悉，惟其於警詢、偵查及本院審理中，對於上開各節，陳
    述不一，其所述已打擊自己之憑信性，則所辯是否屬實已值
    存疑。再者，現場商家備有塑膠袋足以盛裝商品一節，被告
    亦不否認（參本院卷第68頁），既是如此，被告若認為盒裝
    白蝦已經散開，大可點選後委請商家先行裝袋放置於結帳位
    置並等待結帳，有何必要以自備之大型塑膠袋包裹之必要，
    反而可能衍生有無結帳或價量不一之爭端。尤以，被告所辯
    另有挑選其他商品放置於計算機旁，獨留更益引起購買爭議
    之白蝦放置於自備之塑膠袋內，更與常情有違。凡此，益證
    被告辯解不可採。
　⒌此外，並有彰化縣警察局芳苑分局搜索、扣押筆錄、扣押物
    品收據、扣押物品目錄表、贓物認領保管單、商品與被告自
    備之塑膠袋照片、彰化縣警察局芳苑分局111年3月7日芳警
    分偵字第1110003412號函檢送之攤商現場照片及平面圖等件
    在卷可佐（參偵查卷第19-27頁、第33-35頁、第77-85頁）
    。綜上，足認被告意圖為自己不法之所有，即擅將白蝦外包
    裝盒卸除，將白蝦放置於自備塑膠袋而竊取之事實。
  ㈢綜上所述，被告前開所辯顯與事實不符，難以憑採。本件事
    證已臻明確，被告犯行堪以認定，應予依法論科。
三、論罪科刑
  ㈠是核被告所為，係犯刑法第320條第1項之普通竊盜罪。
　㈡另按竊盜罪之「竊取」，須破壞他人原有對於動產之持有支
    配關係，並進而建立新的持有支配關係始得成立，是學說及
    實務對於竊盜罪既遂與未遂之區別，即以原持有支配關係已
    否破壞，及新持有支配關係已否建立為斷，換言之，應以所
    竊之物是否移入自己權力支配之下為標準，學說稱此為支配
    或掌握理論。以日常生活之一般理解，就案件之實際情狀加
    以判斷，若行為人已將他人財物移歸自己所持有，即應成立
    竊盜既遂罪。至其後將已竊得之物遺棄逃逸，仍無妨於該罪
    之成立。最高法院17年上字第509號判決意旨對此亦著有明
    文。再者，所竊取物之體積或重量，亦足以影響既未遂之判
    斷，對於重量鉅大或難以移動之物，欲使之達到足以導致持
    有支配關係移轉之掌握階段，雖顯較輕巧之物為難，惟行為
    人如經掌握控制，甚且已在搬運過程之中，即應視為已導致
    支配持有關係的轉移。查被告於犯罪事實欄所示時、地，已
    將白蝦放置於其所自備之塑膠袋內等情，為被告所不否認，
    且為證人2人證述綦詳，已如前述。是被告顯已將竊得之財
    物置於自己實力支配之下，而建立新的持有支配之關係，其
    隨後是否返還或將之帶離現場，仍無解於竊盜既遂之成立。
  ㈢爰審酌被告自陳：高中肄業之智識程度，已婚，育有3名子女
    ，均已成年，其務農，收入不一等家庭生活經濟狀況；其不
    思以正當方法取得財物而為本案犯行，漠視法紀及他人之財
    產權，實屬不該，考量其犯罪之動機、目的、手段，竊取財
    物之價值，及所竊取之白蝦已返還告訴人，及其犯罪後否認
    犯行之態度等一切情狀，核情量處如主文所示之刑，並諭知
    易服勞役之折算標準。
四、至被告所竊得之白蝦，固為被告之犯罪所得，惟已發還告訴
    人，有告訴人警詢筆錄及贓物認領保管單可佐（參偵查卷第
    17頁、第27頁）即實際上已返還犯罪所得，被告既已無不法
    利得，依刑法第38條之1第5項規定，不予宣告沒收。
據上論斷，依刑事訴訟法第299條第1項前段，刑法第320條第1項
、第42條第3項前段、第38條之1第5項，刑法施行法第1條之1第1
項前段，判決如主文。
本案經檢察官詹雅萍提起公訴，檢察官陳靚蓉到庭執行職務。
中　　華　　民　　國　　111 　年　　8 　　月　　22　　日
                    刑事第六庭  法  官  呂美玲
以上正本證明與原本無異。
如不服本判決應於收受判決後20日內向本院提出上訴書狀，並應
敘述具體理由。其未敘述上訴理由者，應於上訴期間屆滿後20日
內向本院補提理由書( 均須按他造當事人之人數附繕本) 「切勿
逕送上級法院」。
告訴人或被害人對於判決如有不服具備理由請求檢察官上訴者，
其上訴期間之計算係以檢察官收受判決正本之日期為準。
中　　華　　民　　國　　111 　年　　8 　　月　　22　　日
                                書記官  鍾宜津
論罪科刑附錄法條：
中華民國刑法第320條
意圖為自己或第三人不法之所有，而竊取他人之動產者，為竊盜
罪，處5年以下有期徒刑、拘役或50萬元以下罰金。
意圖為自己或第三人不法之利益，而竊佔他人之不動產者，依前
項之規定處斷。
前二項之未遂犯罰之。